最　高　行　政　法　院　裁　定　　　　　　　　　　九十三年度裁字第七○一號
　　上　訴　人　行政院國軍退除役官兵輔導委員會武陵農場
　　代　表　人　甲○○
　　被 上訴 人　財團法人中央營建技術顧問研究社
　　代　表　人　乙○○
　　訴訟代理人　莊乾城律師
右當事人間因政府採購法事件，上訴人對於中華民國九十二年一月二十九日臺中高等
行政法院九十一年度訴字第七七一號判決，提起上訴，本院裁定如左：
　　主  文
上訴駁回。
上訴審訴訟費用由上訴人負擔。
　　理  由
按對於高等行政法院判決上訴，非以其違背法令為理由，不得為之，行政訴訟法第二
百四十二條定有明文。是當事人依行政訴訟法第二百四十三條第一項規定，以高等行
政法院判決有不適用法規或適用法規不當為上訴最高行政法院之理由時，其上訴狀或
理由書應有具體之指摘，並揭示該法規之條項或其內容。若依成文法以外之法則，應
揭示該法則之意旨。倘為司法院解釋、或本院之判例，則應揭示該判解之字號或其內
容。上訴狀或理由書如未依此項方法表明者，即難認為已對高等行政法院判決之違背
法令有具體之指摘，其上訴自難認為合法。本件上訴人對於臺中高等行政法院九十一
年度訴字第七七一號判決提起上訴，略以：系爭武陵第二國民賓館新館興建工程土建
部份於民國八十九年五月十七日依第一次變更設計圖說復工，發現地形測量圖與現況
不符，致後棟建築物配置不下，乃自八十九年六月二十九日起全面停工，而本次停工
主要原因肇始於被上訴人係系爭工程之發包規劃、設計及監造之承攬人，依約自應盡
善良管理人之注意義務，會同測量人員到場指界、會測、監督，並應負責審核測量結
果以呈報上訴人，並據以辦理規劃、設計，惟被上訴人並未善盡前述善良管理人之注
意義務，疏未會測於先，審核不實於後，復未覆核致未發現測量結果與現場實況相去
太大，遽以該不實之測量成果而為本工程之變更規劃及設計，自應負設計錯誤所致之
履約期限之遲延責任。為利工程進行，上訴人於八十九年七月二十七日辦理「武陵賓
館新館興建工程現地會勘之工程檢討會」，該會議之性質已表示係屬「現地會勘及工
程之檢討會」而非屬「協調會」之協議性質。且該會議記錄第三項參加者分別為「輔
導會」、「武陵農場」、「中央營建技術顧問研究社」、「監造單位」、「七福營造
有限公司」等相關單位之人員，而本件「武陵農場第二國民賓館興建工程第一次變更
規劃、設計監造委任契約書」之當事人係上訴人及被上訴人二造而已，由出席之參加
人員數量可知係屬多數單位各自陳述性質之檢討會，而非具有法律意義形成法律效果
意思之協議。原判決誤解認為該次會議係屬協議性質，即有判決不備理由及理由矛盾
之違法。原判決又謂依該會議結論第九項，雙方達成「全案變更後之工程預算書圖，
限於八十九年九月十五日前完成送審，逾期依約計罰」，迺原審判決引用時卻漏引「
依約」二字，致判決理由有矛盾。按本件會議之出席人員眾多，原審卻未傳喚任何出
席會議人員，調查該會議結論第九項是否兩造有合致之意思表示？或係屬單方面之片
面指示？或屬於單方面之觀念通知？即謂「雙方達成之協議」，其判決顯有不備理由
之違法。退萬步言，本件工程現地會勘及工程檢討會係在被上訴人負遲延責任中，而
該會議結論第九項記錄文字使用「限於．．．完成送審」即於表示上訴人係單方面之
表示，且係催告性質而非雙方協議性質，被上訴人既已負遲延責任，該文字「逾期依
約計罰」即已表示上訴人仍依約保留損害賠償權利，原判決卻謂上訴人未保留被上訴
人設計不當之賠償及遲延責任，原判決即有判決不備理由及理由矛盾之違法等語，為
其論據。惟查，原判決係認定依政府採購法施行細則第一百十一條之規定，及兩造間
之系爭工程規劃設計及監造服務委任契約書，被上訴人負責系爭工程之規劃設計及監
造服務事宜，服務費約新台幣（下同）一千五百多萬元，依投標商資格與特殊或巨額
採購認定標準第八條之規定，勞務採購二千萬元以上者，為巨額採購，是本件系爭工
程顯非該條所規定之巨額工程採購，本件系爭委任契約訂定於八十四年六月二十九日
，又因原約定設計之系爭工程基地嗣發現應列入七家灣文化遺址範圍內，上訴人於八
十九年二月一日再委任被上訴人辦理變更規劃及設計工作，係在政府採購法九十一年
二月六日修正之前，是有關本件實體上之爭執，自應適用該次修正前之該法相關規定
，而本件被上訴人有無符合修正前同法第一百零一條第十一款所規定之延誤履約期限
情節重大情形，因上訴人並未提出本件工程招標有另為有特別規定之文件，故本件延
誤履約期限，是否有情節重大情形，自以被上訴人對於此委任契約履約所約定之進度
落後百分之二十以上，為認定標準。而兩造間之委任契約書，因原約定設計之系爭工
程基地於訂約後發現應列入七家灣文化遺址範圍內，上訴人於八十九年二月一日再委
任被上訴人辦理變更規劃及設計工作，亦有變更規劃設計監造委任附約在卷可稽，而
被上訴人依此製作系爭工程基地第一次變更設計，嗣因施工所在基地北側地形陡峻，
高低落差鉅達八公尺，無法配置設計之建物，不能使用，造成系爭工程八十九年六月
二十九日全面停工，此等事實亦為兩造所不爭。系爭工程於八十九年六月二十九日全
面停工後，兩造於八十九年七月二十七日就系爭工程舉開之現地會勘及工程檢討會，
依該會議結論第九項雙方達成協議，再遍觀此會議紀錄，上訴人並未追究或保留被上
訴人上開設計不當之賠償及遲延責任，是縱使被上訴人之第一次變更設計圖有上訴人
上述所指之歸責事由，惟依此項協議，兩造既重新約定被上訴人提出工程預算圖說之
期限，並定明逾此期限始予以計罰，則在該重新約定之期限即八十九年九月十五日以
前，被上訴人並無逾期履約之遲延責任可言。再者，兩造八十九年七月二十七日舉行
之現地會勘及工程檢討會後，雙方約定由被上訴人於八十九年九月十五日前完成第二
次變更設計之工程預算書圖提交上訴人審查，惟在此期間，因上訴人又於八十九年八
月十日及二十八日兩次會議，另指示被上訴人為變更及追加工程，此節亦為上訴人訴
訟代理人於本件審理時所是承，亦有八十九年八月廿八日會議紀錄在卷可憑，是被上
訴人於八十九年九月二十四日提交第二次設計圖給上訴人審查，較更新約定之期限八
十九年九月十五日雖逾九日，然因上訴人在此期間有二度要求被上訴人變更及追加設
計之事由，且上訴人為此指示時，距開始辦理第二次變更設計之八十九年七月二十七
日，已逾三十日，是被上訴人交付第二次變更設計圖說予上訴人時，雖逾原約定期限
九日，縱有可歸責被上訴人之事由，亦難認被上訴人對此有重大逾期履約之情事。又
上訴人就被上訴人提出之第二次變更設計工程預算書圖，依八十九年九月二十四日審
查會會議紀錄，上訴人指示應再作部分修正，並限被上訴人八十九年十月十一日完成
送上訴人複審，而此會議紀錄，亦無上訴人保留對被上訴人因延誤設計之賠償及遲延
責任，是被上訴人於同年十月十六日將完成之工程預算書圖交付上訴人，雖較上訴人
所定修正期限遲延五日，亦非相當於修正前政府採購法第一百零一條第十一款及同法
施行細則第一百十一條所規定之有延誤履約期限情節重大之情形。因而將原處分即上
訴人九十一年二月二十三日武觀字○九一○○○○四四二號函及審議判斷均予撤銷。
本院經核原判決尚無判決不備理由或理由矛盾之違法，縱原判決或有未於判決中加以
論斷者，惟尚不影響於判決之結果，與所謂判決不備理由之違法情形不相當。而上訴
人前開上訴意旨，均係以其法律見解之歧異，指摘原判決事實之認定與證據之取捨，
難認係對原判決之如何違背法令已有具體之指摘。參照首揭規定，其上訴顯難認為合
法，應予駁回。
據上論結，本件上訴為不合法，爰依行政訴訟法第二百四十九條第一項前段、第一百
零四條、民事訴訟法第九十五條、第七十八條，裁定如主文。
中　　華　　民　　國　　九十三　　　年　　　六　　　　月　　 十七 　　　日
                    最 高 行 政 法 院  第 四 庭
                                審 判 長 法  官　　　徐　樹　海
                                         法  官      黃  合  文
                                         法  官　　　高　啟　燦
                                         法  官　　　吳　錦　龍
                                         法  官　　　林　茂　權
右  正  本  證  明  與  原  本  無  異
　　　　　　　　　　　　　　　　　　　　 法院書記官　王  褔  瀛
中　　華　　民　　國　　九十三　　　年　　　六　　　　月　　　十七　　　日
